臺灣板橋地方法院刑事判決　　　　　　　 96年度訴字第198號
公　訴　人　臺灣板橋地方法院檢察署檢察官
被　　　告　丙○○
?????　乙○
共???同
選任辯護人　許智勝律師
上列被告等因違反廢棄物清理法案件，經檢察官提起公訴（95年
度偵字第19175 號），本院判決如下：
    主  文
丙○○、乙○均無罪。
    理  由
一、公訴意旨略以：被告丙○○、乙○均未依規定領有廢棄物清
    除、處理業務之許可文件，不得從事廢棄物之處理，詎被告
    丙○○竟於民國九十五年八月一日，以供作倉庫使用為由，
    向不知情之陳二郎（另經檢察官為不起訴處分）承租臺北縣
    林口鄉頂福村六九之一號鐵皮屋後，在該處從事廢棄物之處
    理，並以日薪新臺幣一千五百元之價格，僱用與之具有犯意
    聯絡之被告乙○，由被告乙○自臺北縣林口鄉○○路建築工
    地載運屬一般事業廢棄物之建築廢棄物，傾倒在被告丙○○
    所承租之上開鐵皮屋內，由被告丙○○為該等廢棄物之處理
    ，迄九十五年八月八日晚間九時三十分許，為警在上址查獲
    ，因認被告二人均涉犯廢棄物清理法第四十六條第一項第四
    款之未依規定領有廢棄物處理許可文件，從事廢棄物處理罪
    嫌云云。
二、按犯罪事實應依證據認定之，無證據不得認定犯罪事實，又
    不能證明被告犯罪者，應諭知無罪之判決，刑事訴訟法第一
    百五十四條第二項、第三百零一條第一項分別定有明文。雖
    然認定犯罪事實所憑之證據，不以直接證據為限，間接證據
    亦包括在內，但是無論直接或間接證據，其為訴訟上之證明
    ，須達於通常一般人均不致有所懷疑，而得確信其為真實之
    程度，始得據為有罪之認定，最高法院著有七十六年臺上字
    第四九八六號判例可資參照。又檢察官就被告犯罪事實，應
    負舉證責任，並指出證明之方法，刑事訴訟法第一百六十一
    條第一項定有明文。因此，檢察官對於起訴之犯罪事實，應
    負提出證據及說服之實質舉證責任。倘其所提出之證據，不
    足為被告有罪之積極證明，或其闡明之證明方法，無從說服
    法官以形成被告有罪之心證，基於無罪推定之原則，自應為
    被告無罪判決之諭知（最高法院九十二年臺上字第一二八號
    判例意旨參考）。
三、公訴意旨認被告丙○○、乙○涉犯廢棄物清理法第四十六條
    第四款罪嫌，無非以其等二人於警詢、偵查中之供述、證人
    王俊雄、陳二郎於偵查中之證詞及卷附之廠房租賃契約書、
    土地所有權狀及現場照片三十二張，為其論述之依據。訊據
    被告二人承認：臺北縣林口鄉頂福村六九之一號鐵皮屋係被
    告丙○○於九十五年八月一日向陳二郎承租，九十五年八月
    八日為警查獲時，被告乙○係自臺北縣林口鄉○○路建築工
    地載運營建廢棄物前往該處，由被告丙○○在鐵皮屋內進行
    廢棄物之分類，且被告丙○○並未依法領有廢棄物處理許可
    文件等情不諱，惟均堅詞否認犯罪，被告丙○○辯稱：伊係
    從事營建廢棄物之再利用，依廢棄物清理法第三十九條第一
    項規定，毋庸依同法第四十一條申請清除處理許可，且伊並
    未隨意棄置營建廢棄物致污染環境，則縱有違反廢棄物清理
    法第三十九條規定之情形，亦僅應依同法第五十二規定科以
    行政罰即足，而非論以廢棄物清理法第四十六條第四款之罪
    等語。被告乙○另以：伊係受僱於吉盈環保工程有限公司（
    以下簡稱吉盈公司）擔任司機，吉盈公司領有廢棄物清除許
    可證，則為警查獲當日吉盈公司受被告丙○○之委託，要伊
    前往臺北縣林口鄉○○路之建築工地清除、載運營建廢棄物
    ，並未違法等語。
四、經查：
  (一)被告丙○○於九十五年八月一日向陳二郎承租臺北縣林口鄉
    頂福村六九之一號鐵皮屋，嗣九十五年八月八日被告乙○載
    運包含木材、塑膠、廢鐵等營建廢棄物前往上址時，為警當
    場查獲之事實，分別為被告丙○○、乙○自承不諱，核與證
    人陳二郎、王俊雄於偵查及本院審理時證述之情節相符（見
    偵查卷第五十頁、第七十七頁，本院九十六年六月二十八日
    審判筆錄第三頁至第六頁），並有廠房租賃契約書一份、土
    地所有權狀一紙及現場照片三十二張（見偵查卷第二十四頁
    至第二十六頁、第二十九頁至第三十四頁、第五十五頁、第
    五十八頁至第七十三頁），堪予認定。
  (二)前揭鐵皮屋內之木板、塑膠、廢鐵等物，乃被告丙○○因承
    租整地工程，而委請被告乙○自臺北縣林口鄉○○路某建築
    工地載運前來之營建廢棄物，再由被告丙○○在鐵皮屋內進
    行分類乙節，另據證人即查獲警員王俊雄於本院審理時具結
    證述：「（九十五年八月八日晚間九時三十分是否有查獲本
    案？）是的。我發現有一臺貨車正開往頂福村六十九之一號
    的鐵皮屋，鐵皮屋裡面有一臺挖土機，貨車是乙○開過來的
    。裡面還有廢棄物，包括建築類的木材、拆下的模板，一片
    一片的塑膠等物。」、「（鐵皮屋裡的廢棄物有無分類？）
    有，塑膠分一堆，木板分一堆。」等語明確，核與被告乙○
    供稱：伊係自林口某工地載運廢棄物前來鐵皮屋，第一車載
    送過來時，鐵皮屋裡已經有一些經分類的塑膠、鐵枝、鐵板
    等物之情節相符（見本院九十六年六月二十八日審判筆錄第
    九頁），而觀諸卷附之現場照片所示，鐵皮屋內之廢鐵、塑
    膠、木材等物，確已進行初步分類，足認被告丙○○辯稱：
    伊係在鐵皮屋裡從事營建廢棄物之分類等情，並非子虛。
  (三)按從事廢棄物清除、處理業務者，應向直轄市、縣（市）主
    管機關或中央主管機關委託之機關申請核發公民營廢棄物清
    除處理機構許可文件後，始得受託清除、處理廢棄物業務，
    廢棄物清理法第四十一條第一項固有明定。且所謂事業廢棄
    物之「處理」，依「事業廢棄物貯存清除處理方法及設施標
    準」第二條第三款之規定，係指：中間處理：指事業廢棄
    物在最終處理前，以物理、化學、生物、熱處理或其他處理
    方法，改變其物理、化學、生物特性或成分，達成分離、減
    積、去毒、固化或安定之行為；最終處理：指衛生掩埋、
    封閉掩埋、安定掩埋或海洋棄置事業廢棄物之行為；再利
    用：指事業機構產生之事業廢棄物自行、販賣、轉讓或委託
    做為原料、材料、燃料、填土或其他經中央主管機關及目的
    事業主管機關認定之用途行為，並應符合本標準規定者而言
    。惟關於事業廢棄物之「再利用」，廢棄物清理法第三十九
    條另規定：「事業廢棄物之再利用，應依中央目的事業主管
    機關規定辦理，不受第二十八條、第四十一條之限制（第一
    項）。前項再利用之事業廢棄物種類、數量、許可、許可期
    限、廢止、紀錄、申報及其他應遵行事項之管理辦法，由中
    央目的事業主管機關會商中央主管機關、再利用用途目的事
    業主管機關定之（第二項）」。經濟部營建署據此授權，遂
    頒佈「營建事業廢棄物再利用管理辦理」，並公告七項得逕
    行再利用之營建事業廢棄物再利用種類及管理方式，其中營
    建事業廢棄物再利用種類編號七即「營建混合物」，來源為
    工程施用建造、建築拆除、裝修工程及整地刨除所產生之事
    業廢棄物，其再利用機構之資格則包括：經直轄市、縣（
    市）政府所核准設立可兼收容處理營建混合物之土資場；
    經直轄市、縣（市）政府依地方自治法規許可設立之營建混
    合物資源分類處理場；依營建廢棄物共同清除處理機構管
    理辦法許可並核發登記證之機構，可見關於營建廢棄物之「
    再利用」，其再利用機構不以取得廢棄物清除、處理許可文
    件者為限。且關於違反依廢棄物清理法第三十九條授權所頒
    佈之「營建事業廢棄物再利用管理辦理」之法律效果，依廢
    棄物清理法第五十二條規定，乃為「新臺幣六千元以上三萬
    元以下罰鍰，經限期改善，屆期仍未完成改善者，按日連續
    處罰」之行政罰，不再依廢棄物清理法第四十六條第四款之
    刑罰論處，蓋廢棄物清理法第三十九條已明文排除同法第四
    十一條第一項之限制，自與廢棄物清理法第四十六條第四款
    之構成要件不符，此觀諸行政院環境保護署九十六年六月十
    四日環署廢字第０９６００３９６２９號函暨檢送之「從事
    事業廢棄物再利用涉及違法清除處理及再利用認定原則」，
    其中第一點規定：「從事再利用經中央目的事業主管機關公
    告再利用或許可再利用之廢棄物（以下簡稱公告或許可再利
    用廢棄物）者，應依公告之管理方式或許可文件辦理；未依
    該公告之管理方式或許可文件內容辦理者，以違反廢棄物清
    理法（以下簡稱本法）第三十九條規定處以行政罰；其另有
    本法第四十五條、第四十六條第一款至第三款規定情形之一
    者，則同時移送法院科以行政刑罰」等情，益彰甚明。
  (四)再觀諸前揭「營建事業廢棄物再利用種類及管理方式」編號
    七「營建混合物」第四點規定：「再利用機構應具廢棄物分
    類設備或能力，可將土石方、磚、瓦、混凝土塊、廢金屬、
    廢玻璃、廢塑膠類、廢木材、竹片、廢紙屑等加以分類」，
    及第五點：「經分類作業後，屬營建剩餘土石方部分依營建
    剩餘土石方處理方案處理，屬內政部（以下簡稱本部）公告
    之一般事業廢棄物再利用種類部分，依本部公告之管理方式
    辦理；至其他非屬營建剩餘土石方，亦非屬本部公告可再利
    用部分，應依廢棄物清理法規定清除處理或再利用，…。」
    之規定，可知營建廢棄物之「分類」亦屬「再利用」之一環
    ，從而被告丙○○在上址鐵皮屋內就其承包整地工程取得之
    營建廢棄物進行分類，合於廢棄物清理法第三十九條之規定
    ，即不受同法第四十一條之限制，換言之，縱使被告丙○○
    未取得廢棄物處理許可文件，即逕自從事營建廢棄物之再利
    用，亦僅屬應依廢棄物清理法第五十二條規定科以行政罰之
    範疇而已，不能再認其所為係違反廢棄物清理法第四十一條
    第一項之規定，而以同法第四十六條第四款之罪名相繩。
  (五)又查被告乙○受僱於吉盈公司，其自臺北縣林口鄉○○路之
    建築工地載運營建廢棄物前往上址鐵皮屋時所駕駛之５１３
    －ＢＬ號貨車，屬吉盈公司所有，而吉盈公司確實領有臺北
    縣政府廢棄物清除許可證乙節，另據被告乙○於本院審理時
    供述明確，並有與其所述相符之臺北縣政府北府環四乙清字
    第四三七號廢棄物清除許可證一紙、車籍資料一份及貨車照
    片三張附卷可稽（見偵查卷第二十九頁至第三十頁及本院卷
    ），則被告丙○○委請被告乙○將營建廢棄物自臺北縣林口
    鄉○○路建築工地載運至前揭鐵皮屋之清除行為，合於廢棄
    物清理法第四十一條之規定，亦無從論以同法第四十六條第
    四款之罪。
五、綜上所述，公訴人所舉證據均尚不足以證明被告丙○○、乙
    ○有何觸犯廢棄物清理法第四十六條第四款罪名之情事，本
    院復查無其他證據足認被告二人有何公訴人所指犯行，不能
    證明被告二人犯罪，揆諸首揭說明，即應諭知被告二人無罪
    之判決。
據上論斷，應依刑事訴訟法第三百零一條第一項，判決如主文。
本案由檢察官甲○○提起公訴，經檢察官溫祖德到庭執行職務。
中　　華　　民　　國　　96　　年　　7 　　月　　27　　日
                  刑事第十庭?審判長法?官  樊季康
                                    法?官  張筱琪
                                    法?官  劉元斐
上列正本證明與原本無異。
如不服本判決，應於判決送達後十日內向本院提出上訴狀 (應附
繕本) ，上訴於臺灣高等法院。
                                    書記官  郭玉芬
中　　華　　民　　國　　96　　年　　7 　　月　　27　　日
